臺灣臺北地方法院刑事判決　　　　　　　　　　　　九十一年度簡上字第三三五號
　　上　訴　人
　　即　被　告　辛○○○
右上訴人即被告因傷害案件，不服本院九十一年度簡字第三三八七號中華民國九十一
年十月三十一日第一審判決（起訴案號：臺灣臺北地方法院檢察署九十一年度偵字第
一六八七九號）提起上訴，本院管轄之第二審合議庭逕為第一審通常程序並判決如左
：
    主  文
原判決撤銷。
辛○○○無罪。
    理  由
一、聲請簡易判決處刑意旨略以：上訴人即被告辛○○○於民國九十一年三月三日四
    時許，在臺中市○道路五十九之七號四樓，因細故與告訴人戊○○發生爭執，竟
    基於傷害他人身體之犯意，以滾燙熱水潑灑告訴人戊○○，造成告訴人戊○○右
    手肘二度及腹部一度燙傷。因認被告涉犯刑法第二百七十七條第一項之傷害罪嫌
    云云。
二、按犯罪事實應依證據認定之，無證據不得認定其犯罪事實；不能證明被告犯罪者
    ，應諭知無罪之判決，刑事訴訟法第一百五十四條第二項、第三百零一條第一項
    分別定有明文。而刑事訴訟法上所謂認定被告犯罪事實之證據，係指足以認定被
    告確有犯罪行為之積極證據而言，苟積極證據不足為不利於被告事實之認定時，
    即應為有利於被告之認定，更不必有何有利之證據，最高法院著有二十九年上字
    第三一○五號及三十年上字第八一六號判例足稽。又告訴人之告訴，本以使被告
    受刑事訴追為目的，故其陳述是否與事實相符，自應調查其他證據，以資審認，
    茍其所為攻擊之詞，尚有瑕疪，則在此瑕疵未予究明以前，即不能遽採為斷罪之
    基礎，最高法院著有六十九年台上字第一五三一號判例參照。
三、訊據被告辛○○○堅決否認有何傷害之行為，並辯稱：在前揭時地雖因告訴人戊○○對伊出言咒罵，伊有持正在喝的一杯水往告訴人處潑灑，但當場並未潑到告
    訴人，更不可能造成告訴人所指訴之傷勢等語；而公訴人認被告涉犯上開罪嫌，
    無非以告訴人之指述、證人庚○○之證述，並有診斷證明書及照片等件可證等情
    為其主要論據。經查：
（一）告訴人於本院九十三年四月十四日先證稱：當日因伊父親移靈問題與被告起爭
      執，伊想要走，但被告與其子壬○○不讓伊走，過一會兒被告說要喝開水，伊
      弟媳庚○○說要幫伊倒，伊說不用就自己去倒，倒了之後假裝要喝的樣子後來
      就往伊身上潑下去等語，經公訴人詰問以該熱水溫度之情況時，始補稱被告有
      先從熱水瓶倒一點去喝，第二次才潑伊等語，依其前所述被告盛裝用以潑伊之
      熱水前有先稱要喝開水，案外人庚○○隨即主動表示要為被告倒卻遭拒絕之過
      程，何以告訴人斯時未提及被告有先喝第一杯水之部分，迄質以該熱水溫度一
      事始為此陳述，且其後所稱被告第二次倒水時可以按沸騰開關後再倒一節，告
      訴人亦自承此係其自行猜測，而證人庚○○於本院九十二年六月六日亦僅先證
      述：被告有喝水與告訴人起爭執，被告就拿熱水潑告訴人，並為債務問題擋在
      門口不讓告訴人出去等語，經被告表示：當時係案外人庚○○倒一杯水給伊喝
      ，伊又與告訴人說話中對告訴人所說不滿，才將喝剩之一點水潑過去等情後，
      證人庚○○始補稱：被告有喝水，第一杯係被告自己倒，第二杯伊表示要幫忙
      倒，被告說要自己倒，倒了後轉身即潑告訴人等語，且就告訴人與證人庚○○
      所證述關於被告自行倒第二杯水後之過程，告訴人證稱被告尚有佯裝喝水之動
      作，亦與證人庚○○所稱被告轉身即潑告訴人者不符，則告訴人與證人庚○○
      所述被告係再倒第二杯熱水且未喝過始潑向被告等情是否屬實，饒有可疑。
（二）其次，證人即當時亦在場之乙○○已證稱：被告為伊姑姑，告訴人則為伊堂姊
      ，當日告訴人與被告因金錢上之糾紛，被告罵告訴人不孝，告訴人則詛咒被告
      出去會被車撞死，被告正在喝水而將該杯水拿在手上，就一杯水潑過去，該杯
      水前係伊堂嫂庚○○盛給被告，之後亦未見被告再倒水，且當時被告與告訴人
      間隔有一張長桌及二張椅子，二人是坐著吵等語，經訊以被告潑出之水能否確
      定有潑倒告訴人一事，證人乙○○先稱應該未潑到，惟繼之即稱因時隔太久，
      伊印象已不清楚，但能確定被告並無潑水前又盛裝熱水之動作等語，證人即在
      場之丙○○證稱：被告為伊妹妹，伊有聽見被告出來見到告訴人很生氣且罵告
      訴人不孝，後來為何潑水伊因眼睛閉著沒仔細看，原本被告、告訴人二人均坐
      著，中間隔一長桌相對，被告手中的水係案外人庚○○盛裝給被告的，被告與
      告訴人邊吵架邊喝水，伊認為當時沒有人受傷，且當時告訴人亦未做出任何被
      水潑到的防護動作等語，證人即亦在場之丁○○則證稱：被告為伊姊姊，當時
      伊聽到被告罵告訴人不孝，告訴人就罵被告出去被車撞死，被告就拿手上的水
      潑告訴人，但沒有潑到，吵架過程被告在喝水，喝到一半與告訴人吵架，且該
      杯水係案外人庚○○倒給被告，伊沒見到被告有自己倒熱水，且當日亦未見到
      潑出去有人受傷，亦未見到告訴人有表示受傷的動作等語，由證人乙○○、丙○○、丁○○三人所述情形，就被告斯時僅倒一杯水且正飲用中，因與告訴人
      談話起爭執，始憤而以杯中之水灑向告訴人等情均為一致證述，且就被告向告
      訴人潑水畢並未立即離去，其間卻未曾為任何有遭熱水波及受傷之表示或行為
      ，亦據證人丙○○、丁○○分別證述在卷，告訴人亦不否認，告訴人雖又指稱
      當時係因被告及其子即案外人壬○○不使其任意離去，伊才忍痛未處理，然觀
      諸告訴人前證述內容，被告及其子即案外人壬○○係在潑水前始有阻擋其離去
      之行為，之後係由告訴人之弟媳庚○○外出領錢以清償被告向告訴人催討之款
      項後，其即得離去，而證人即於三月六日始為告訴人診治傷勢之醫生甲○○復
      證稱：以告訴人右手肘部位屬二度燙傷之情形，應在遭燙傷後未久即有水泡形
      成而有相當疼痛感之情狀，若告訴人當場確遭被告以熱水潑中成傷，以其斯時
      懷孕且其亦稱若未注意保護腹中胎兒將遭丈夫及公公責罵之情形，對此情甚至
      腹部有遭燙傷之虞自應有相當戒慎注意，尤其當時告訴人亦稱其弟弟、弟媳等
      親人均在場而得予其相當之協助，何以其當場已知疼痛卻未立即檢視處理，實
      與常情有違，姑不論前述證人丁○○復證稱當場應未潑及告訴人，縱使如告訴
      人所指述當場有曾遭該熱水潑及，其所指稱手肘受傷是否出於被告之飲用水潑
      及所致，已難憑信，遑論依前述證人乙○○、丙○○、丁○○所一致證述被告
      潑出之水係其飲用後所剩餘者，即使潑及告訴人之水溫達於證人甲○○所稱六
      十度以上且停留一定期間而足已造成二度燙傷傷勢之程度，在斯時為冬春之交
      深夜之氣溫，實難認該潑濺而出之水停留在衣物上仍能保持該溫度達相當時間
      ；再衡以告訴人所提出之受傷照片中，亦可見被告手肘傷勢範圍應需遭相當水
      量潑及始有可能成此面積之傷口，有照片三張在卷可考，以告訴人及證人乙○○、張進雄所述當時與被告間尚相隔一張桌子而彼此約有三張椅子之距離，且
      告訴人、被告均係坐姿之相對位置、距離，是否足以造成告訴人所指訴之傷勢
      ，均值存疑，告訴人復自承係在與被告發爭執後之第三日即九十一年三月六日
      始前往就醫治療傷勢，並有高雄市立小港醫院診斷證明書一份在卷可按，亦難
      徒憑該距事發時間已隔數日之診斷說明書所載情節，即得推認此係被告前開行
      為所造成。
    綜上所述，告訴人之指述內容既仍有可疑，復無其他積極證據足資證明被告確有
    其所指訴之行為，揆諸前揭規定意旨及說明，自屬不能證明被告犯罪，原審未予
    詳察，遽認被告有此傷害之犯行而為有罪之判決，即有未合，被告上訴意旨指摘
    原判決不當，為有理由，應由本院將原審判決撤銷改判，依法判決被告無罪，並
    為第一審判決。
四、按檢察官聲請以簡易判決處刑之案件，經法院認為有第四百五十一條之一第四項
    但書之情形者，應適用通常訴訟程序審判之，刑事訴訟法第四百五十二條定有明
    文；且對於簡易判決之上訴，準用刑事訴訟法第三編第一章及第二章之規定，管
    轄第二審之地方法院合議庭受理簡易判決上訴案件，應依通常程序審理。其認案
    件有刑訴法第四百五十二條之情形者，應撤銷原判決，逕依通常程序為第一審判
    決，法院辦理刑事訴訟簡易程序案件應行注意事項第十四項已有明文。查本案認
    定被告傷害之犯罪嫌疑不足，應依法為無罪判決之諭知，已如前述，為有刑事訴
    訟法第四百五十一條之一第四項但書第三款之情形，依前揭法律規定，原審乃屬
    誤用簡易處刑程序，應由本院合議庭逕依通常程序審理後，而為第一審之判決，
    檢察官如不服本判決，仍得於法定上訴期間內，向管轄之第二審法院提起上訴，
    附此敘明。
據上論斷，應依刑事訴訟法第四百五十五條之一第一項、第三項、第三百六十九條第
一項前段、第三百六十四條、第三百零一條第一項，判決如主文
本案經檢察官己○○到庭執行職務。
中　　　華　　　民　　　國　　九十三　　年　　　五　　　月　　　五　　　日
                              臺灣臺北地方法院刑事第十六庭
                                  審判長法  官  劉嶽承
                                        法  官  王幸華
                                        法  官  林麗真
如不服本判決，應於判決送達後十日內向本院提出上訴狀，上訴於臺灣高等法院 (須
附繕本)。
                                        書記官  張汝琪
中　　　華　　　民　　　國　　九十三　　年　　　五　　　月　　　十　　　日
